【裁判字號】    99,消債聲,159
【裁判日期】    991231
【裁判案由】    聲請免責
【裁判全文】
臺灣板橋地方法院民事裁定           99年度消債聲字第159號
聲  請  人
即  債務人  楊秀雅
代  理  人  李詩皓律師
上列當事人因消費者債務清理事件，聲請免責，本院裁定如下：
    主  文
債務人楊秀雅不免責。
    理  由
一、按法院為終止或終結清算程序之裁定確定後，除別有規定外
    ，應以裁定免除債務人之債務，消費者債務清理條例（下稱
    本條例）第132 條定有明文。又法院裁定開始清算程序後，
    債務人有薪資、執行業務所得或其他固定收入，而普通債權
    人之分配總額低於債務人聲請清算前2 年間，可處分所得扣
    除自己及依法應受其扶養者所必要生活費用之數額者，法院
    應為不免責之裁定，但債務人證明經普通債權人全體同意者
    ，不在此限。復為本條例第133 條所明定。
二、本件債務人因消費者債務清理清算事件，前經本院裁定開始
    清算程序，並同時終止清算程序確定在案，有本院99年度消
    債清字第109 號卷證（下稱原審卷）可稽，本件為同時終止
    清算程序，普通債權人並未獲分配。
三、按法院裁定開始更生程序後，債務人免責前，法院裁定開始
    清算程序，其已進行之更生程序，適於清算程序者，作為清
    算程序之一部；其更生聲請視為清算聲請，本條例第78條第
    1 項定有明文。是本件清算程序之始點，提前至裁定開始更
    生時。為貫徹消債條例第133 條避免債務人濫用清算程序以
    獲免責，並敦促有清償能力者，利用薪資等固定收入清償債
    務而受免責，以保障債權人可受最低清償之立法目的，自應
    將本條之清算價值保障原則擴及至更生轉換清算程序後，應
    否為不免責裁定之情形。從而認定本件債務人有無本條例13
    3 所定「債務人有薪資、執行業務所得或其他固定收入」應
    自法院裁定開始更生時起至裁定免責前期間。查債務人於裁
    定開始更生時於朝輝公司從事業務一職，平均每月薪資3000
    0 元，此有債務人98年9 月21日陳報狀檢附朝輝公司開立之
    債務人在職證明書及97年8 月至98年8 月薪資證明（見本院
    98年度司執消債更字第538 號卷132 頁）在卷可憑，是債務
    人應依本條例第133 條為不免責裁定之審查。計算債務人聲
    請更生前二年間必要生活費用，按本院98年度消債更字第18
    9 號准予更生裁定所認，應依內政部所公告之臺灣省低收入
    戶最低生活費用為準，即每人每月最低生活費96年為9509元
    、97年為9829元、98年為10792 元，以債務人98年2 月27日
    聲請更生前二年間共計234622元【 (9509×10) ＋ (9829×
    12) ＋ (10792 ×2)】；至於扶養費部分，依債務人財產及
    收入狀況說明書提列楊○寶、楊○青未滿20歲子女二人，有
    債務人全戶戶籍謄本可佐，此部分費用應與其配偶共同分擔
    ，則依國稅局扶養免稅額計算，即係以每人每月為6417元為
    計算基準。本件為同時終止清算程序，普通債權人並未獲分
    配，而判斷債務人聲請清算前二年間，可處分所得金額，依
    上開所敘，自應以債務人聲請更生前二年計算，則債務人聲
    請更生前兩年內收入分別為96年度0000000 元、97年度0000
    000 元、98年度68614 元，總計0000000 元，核有債務人提
    出之上開年度薪資所得明細、朝輝公司開立之債務人薪資明
    細清單可佐（見本院98年度消債更字189 號卷100 頁、98年
    度司執消債更字第538 號卷133 頁）；扣除債務人自己必要
    生活費用234622元，及依法應受其扶養者之生活費154008元
     (6417×2 人×24月÷2)，剩餘數額為0000000元 (0000000
    00000000000008) ，依本條例第133 條規定，債務人應為
    不免責。
三、經本院通知無擔保債權人花旗台灣商業銀行、國泰世華商業
    銀行、台北富邦商業銀行、匯豐台灣商業銀行、日盛國際商
    業銀行表示意見，均未表示同意對債務人免責。
四、綜上所述，債務人經本院裁定開始更生程序後，其確有收入
    ，而普通債權人之分配總額低於更生前二年間，可處分所得
    扣除自己及依法應受其扶養者所必要生活費用之數額，揆諸
    首開規定，應為不免責之裁定。且本院命債務人應於20日內
    提出普通債權人全體同意免責之證明、及就本件免責事件表
    示意見，於99年12月10日合法送達債務人，有本院該送達證
    書在卷可稽，詎債務人迄今均猶未補正。則依本條例第 133
    條規定，本件聲請，應為不免責之裁定，爰裁定如主文。末
    按，法院為不免責或撤銷免責之裁定確定後，債權人得以確
    定之債權表為執行名義，聲請對債務人為強制執行。但依第
    133 條不免責之情形，自裁定確定之翌日起二年內，不得為
    之；債務人因本條例第133 條之情形，受不免責之裁定確定
    後，繼續清償達該條規定之數額，且各普通債權人受償額均
    達其應受分配額時，得聲請法院裁定免責，本條例第140 條
    、第141條分別定有明文，附此敘明。
中    華    民    國    99    年    12     月   31    日
                  民事第二庭    法  官  李行一
上為正本係照原本作成
如不服本裁定，應於裁定送達後10日內，以書狀向本院提出抗告
，並繳納抗告費新臺幣1000元
中    華    民    國    99    年    12     月   31    日
                                書記官  蔡於衡

司法院資訊處製作；財團法人民間司法改革基金會備份。
